【裁判字號】    89,台上,428
【裁判日期】    890121
【裁判案由】    走私
【裁判全文】
最高法院刑事判決                                八十九年度台上字第四二八號
    上訴人  台灣高等法院檢察署檢察官
    被  告  甲○○
右上訴人因被告走私案件，不服台灣高等法院中華民國八十八年十月三十日第二審判
決（八十八年度上訴字第三五七八號，起訴案號：台灣新竹地方法院檢察署八十八年
度偵字第三二九號），提起上訴，本院判決如左：
    主  文
上訴駁回。
    理  由
本件原判決以公訴意旨略稱：被告甲○○係新竹籍「永利春一號」漁船船員，於民國
八十七年十月初，受僱於船主彭燦輝所僱用之船長彭彬祥，與彭燦輝、彭彬祥、許俊
雄（以上三人業經第一審法院另案判刑在案）、許文昌（由第一審法院另案審理中）
，共同基於走私逾公告數額之管制物品進入台灣地區之犯意聯絡，於同年十月六日中
午十二時十五分許，與船長彭彬祥、船員許俊雄、許文昌等人，佯裝出海捕魚，自新
竹市南寮漁港報關出港後，即於同年十月九日上午七時許，駕駛上開「永利春一號」
漁船直接航行至新竹南寮外海約三十海浬處，與大陸籍鐵殼船購得詳如原判決附表編
號一、二、七所示之未貼專賣憑證之菸酒，編號三、四、五、六號所示之貼有偽造之
台灣省菸酒公賣局進口酒類專賣憑證之酒類及農產品毒蠍子等物品，嗣於同年月十日
凌晨四時十三分許，向新竹南寮漁港報關入港，為警據報該船涉嫌走私，而於同年月
十三日上午七時許，由台灣新竹地方法院檢察署檢察官指揮員警至「永利春一號」漁
船執行搜索，扣得如原判決附表所示之走私物品及專供走私之上開「永利春一號」漁
船一艘，因認被告涉有懲治走私條例第二條第一項之罪嫌等語。惟按案件曾經判決確
定者，應諭知免訴之判決，刑事訴訟法第三百零二條第一款定有明文。又此項原則關
於實質上一罪或裁判上一罪，均有其適用。連續犯係裁判上之一罪，其一部分犯罪事
實曾經判決確定者，其效力當然及於全部，故檢察官復將其他部分重行起訴，亦應諭
知免訴之判決。經查，被告甲○○前於八十七年五月十八日因擔任「金漁津」號漁船
船員，自新竹南寮外海約三十六海浬處，購買大陸地區運出之豬大腸等大陸畜產品，
私運該管制逾公告數額之物品進入台灣地區，涉犯懲治走私條例第二條第一項之罪，
業經第一審法院於八十七年十一月二十七日以八十七年度訴字第三○八號刑事判決判
處有期徒刑六月，並於同年十二月十八日確定在案，此有該刑事判決乙份及同法院八
十八年一月五日新院鑫刑公字第○○三三三號函在卷可按（第一審卷第六十三頁刑案
資料查註紀錄表，亦有相同之記載），而本案被告甲○○又充任「永利春一號」漁船
船員，於八十七年十月十日購買大陸地區運出之詳如原判決附表編號一、二、七所示
之未貼專賣憑證之菸酒，編號三、四、五、六號所示之貼有偽造之台灣省菸酒公賣局
進口酒類專賣憑證之酒類及農產品毒蠍子等逾公告數額之管制物品進入台灣地區，觀
其犯罪態樣相同，犯罪時間僅相距四月餘，所犯罪名又同為懲治走私條例第二條第一
項之罪，顯係基於概括犯意為之，為連續犯，與前案應為同一案件，自為前案之起訴
效力所及，前案既經判決確定，因而撤銷第一審判決，適用刑事訴訟法第三百零二條
第一款，改判諭知免訴，經核於法尚無違誤。查所謂之連續犯，係指基於概括犯意，
連續數行為，觸犯構成犯罪要件相同之罪名者而言。被告前案及本件之行為，均係私
運管制物品進口逾公告數額，觸犯懲治走私條例第二條第一項之罪，有第一審另案即
八十七年度訴字第三○八號刑事判決正本及檢察官起訴書正本在卷可稽（第一審法院
八十七年度訴字第六○七號卷影印本第四至七頁、八十八年度偵字第三二九號卷第十
至十一頁）。其前後兩次犯罪構成要件及罪名均完全相同，原判決復說明被告係基於
概括犯意之理由甚詳，尚難徒以其走私進口之物品、走私使用之船隻及共犯不同，即
謂非為連續犯。次查被告雖稱：伊於出海前尚不知會發生走私之事，且於出海後係在
大陸漁民強制之下，方以所捕獲之魚類，與大陸漁民交換菸酒等物品云云。但被告於
偵查中即作上開之辯解，上訴人如認該辯解可以採信，而非推卸刑責之詞，何以所提
出之起訴書猶記載被告與彭彬祥、許俊雄、許文昌等，共同基於走私管制物品（進口
）之犯意聯絡，偽裝出海捕魚，而於八十七年十月九日上午七時許，在新竹南寮外海
三十海浬處，向大陸籍鐵殼漁船購買香菸等物品（八十七年度偵字第七○八一號卷影
印本第十九頁反面、第二十頁、第三十頁，八十八年度偵字第三二九號卷第十頁）。
上訴意旨，仍執前詞，指摘原判決不當，並以一己意見，對原審採證之職權適法行使
，任加指摘，難認有理由，應予駁回。
據上論結，應依刑事訴訟法第三百九十六條第一項，判決如主文。
中      華      民      國    八十九    年      一      月    二十一    日
                              最高法院刑事第五庭
                                  審判長法官  董  明  霈
                                        法官  丁  錦  清
                                        法官  林  茂  雄
                                        法官  王  居  財
                                        法官  蔡  清  遊
      右正本證明與原本無異
                                              書  記  官
中      華      民      國    八十九    年      一      月    二十七    日


司法院資訊處製作；財團法人民間司法改革基金會備份。
